【裁判字號】    98,上易,2938
【裁判日期】    981231
【裁判案由】    妨害名譽
【裁判全文】
臺灣高等法院刑事判決                98年度上易字第2938號
上  訴  人  台灣桃園地方法院檢察署檢察官
被      告  乙○○
上列上訴人因被告妨害名譽案件，不服臺灣桃園地方法院九十八
年度簡上字第六九八號，中華民國九十八年十月十四日第一審判
決（起訴案號：臺灣桃園地方法院檢察署九十八年度偵字第一一
二七號），提起上訴，本院判決如下：
    主  文
原判決撤銷。
本件公訴不受理。
    理  由
一、聲請簡易判決處刑意旨略以：緣被告乙○○係告訴人甲○○
    在桃園縣龍潭鄉○○路二十七號所經營「知書答禮」書店之
    參考書供應商，於民國九十七年二月一日下午一時許，在上
    址書店內，因收取參考書貨款與甲○○發生爭執，竟基於公
    然侮辱之犯意，在不特定人得共見共聞之書店門口，以「幹
    你娘」之不堪言語辱罵甲○○，又於同年六月二日下午一時
    許，在上址書店內，復因向甲○○收取書款時，因甲○○要
    求其因先前公然侮辱案件至警局製作筆錄及收取書款等情互
    起爭執，復基於公然侮辱之犯意，在不特定人得共見共聞之
    書店門口，以「骯髒」之不堪言語辱罵甲○○，足以貶損甲
    ○○之名譽，因認被告先後二次均涉犯刑法第三百零九條第
    一項之公然侮辱罪嫌。
二、按檢察官聲請以簡易判決處刑之案件，經法院認為有刑事訴
    訟法第四百五十一條之一第四項但書之情形者，應適用通常
    程序審判之，刑事訴訟法第四百五十二條定有明文。本件被
    告被訴公然侮辱等案件，經台灣桃園地方法院檢察署檢察官
    聲請簡易判決處刑，由台灣桃園地方法院以九十八年度壢簡
    字第七八０號第一審刑事簡易判決判決被告各處拘役二十五
    日，如易科罰金，均以新臺幣一千元折算一日，並定應執行
    刑四十五日，如易科罰金，均以新臺幣一千元折算一日，經
    被告上訴，台灣桃園地方法院第二審合議庭認本件有刑事訴
    訟法第四百五十一條之一第四項但書所載之情形，不宜以簡
    易判決處刑，依上述規定，改以第一審通常程序審判，經本
    院查閱卷宗屬實，合先敘明。
三、再按刑法第三百零九條第一項之公然侮辱罪，須告訴乃論，
    同法第三百十四條定有明文。又按告訴乃論之罪，告訴人於
    第一審辯論終結前，得撤回其告訴；告訴經撤回者，應諭知
    不受理之判決，刑事訴訟法第二百三十八條第一項、第三百
    零三條第三款分別定有明文。復按刑事訴訟法第四百五十二
    條規定，檢察官聲請簡易判決處刑案件，經法院認為有同法
    第四百五十一條之一第四項但書之情形者，應適用通常程序
    審判，即管轄第二審之地方法院合議庭受理簡易判決上訴案
    件，如認有刑事訴訟法第四百五十二條情形，應適用第一審
    通常程序，撤銷原判決，自為第一審判決，且本案訴訟程序
    既已回復第一審通常訴訟程序，則被害人即告訴人於第一審
    言詞辯論終結前撤回告訴，自發生撤回效力，應依刑事訴訟
    法第三百零三條規定諭知不受理判決，九十六年十一月二十
    六日本院暨所屬法院九十六年度法律座談會第三十二號決議
    要旨可資參照。
四、經查：本件被告對台灣桃園地方法院九十八年度壢簡字第七
    八０號第一審刑事簡易判決上訴後，由台灣桃園地方法院第
    二審以九十八年度簡上字第六九八號於九十八年七月二十三
    日繫屬後合議庭審理時，告訴人於九十八年八月二十日以業
    與被告和解具狀撤回告訴，有告訴狀附卷可憑（詳原審卷第
    十九頁）；嗣管轄第二審之台灣桃園地方法院合議庭，認有
    刑事訴訟法第四百五十二條規定之第四百五十一條第四項但
    書第三款諭知無罪情形，而適用第一審通常程序，於九十八
    年十月十四日撤銷九十八年度壢簡字第七八０號第一審刑事
    簡易判決，自為第一審判決，然本案訴訟程序既已回復第一
    審通常訴訟程序，則被害人即告訴人於該案即九十八年度簡
    上字第六九八號第一審言詞辯論終結即九十八年九月十五日
    前撤回告訴，揆諸前開規定，自發生撤回效力，應諭知不受
    理判決。原審逕為被告無罪之實體判決，自有未當。是檢察
    官以被告之上開言論應屬公然所為之侮辱言論，符合公然侮
    辱罪之要件，應為被告有罪之實體判決，原審諭知被告無罪
    不當為由上訴，請求撤銷改判，雖無理由，但原審判決既有
    上揭可議之處，自應由本院予以撤銷，另為公訴不受理之判
    決。
據上論斷，應依刑事訴訟法第三百六十九條第一項前段、第三百
六十四條、第三百零三條第三款，判決如主文。
本案經檢察官許仲瑩到庭執行職務。
中    華    民    國    98    年    12    月    31    日
                  刑事第十七庭審判長法  官  趙功恆
                                    法  官  陳憲裕
                                    法  官  黃雅芬
以上正本證明與原本無異。
不得上訴。
                                    書記官  鄭雅云
中    華    民    國    99    年    1     月    4     日


司法院資訊處製作；財團法人民間司法改革基金會備份。
